臺灣臺中地方法院刑事判決　96年度易字第2311號
公　訴　人　臺灣臺中地方法院檢察署檢察官
被　　　告　甲○○
上列被告因恐嚇案件，經檢察官提起公訴（九十六年度偵字第五
一四九號），被告於本院受命法官行準備程序時，對於犯罪事實
為有罪之陳述，經本院合議庭裁定由受命法官獨任適用簡式審判
程序，判決如下：
    主    文
甲○○幫助意圖為自己不法之所有，以恐嚇使人將本人之物交付
，處有期徒刑伍月，如易科罰金，以新臺幣壹仟元折算壹日。緩
刑參年，並應向公庫支付新臺幣貳萬元，及向指定之公益團體、
地方自治團體或社區提供肆拾小時之義務勞務，緩刑期間付保護
管束。
    犯罪事實及理由
一、本案犯罪事實：甲○○可預見若提供金融機構帳戶供不詳身
    分之人使用，可能遭利用於遂行財產上犯罪之目的，竟仍基
    於幫助恐嚇取財之不確定故意，於民國（下同）九十五年十
    一月上旬某日，在不詳地點，將其前向臺中縣太平市太平宜
    新郵局所申請開立局號：0000000號、帳號：000
    0000號帳戶之存簿、金融卡（含密碼），交付予某不詳
    姓名年籍之成年人，幫助該人所組成之犯罪集團為恐嚇取財
    犯行時，作為存匯款及提款帳戶使用，任由他人藉以遂行恐
    嚇取財犯罪。嗣前述犯罪集團成員共同基於意圖為自己不法
    所有之犯意聯絡，於九十五年十一月十日十五時許，撥打電
    話予乙○○，向乙○○佯稱其子為人作保，目前人在渠手中
    ，必須匯款至指定帳戶內才會放人等語，使乙○○誤信為真
    ，恐若不匯款，其子將無法獲釋，而心生畏懼，旋於同日十
    六時三十八分許及同日十八時四十八分許，先後前往臺中縣
    太平市長億郵局及臺中市英才郵局，依指示匯款新臺幣（下
    同）一萬二千元、十萬六千元，共計十一萬八千元至甲○○
    之上開郵局帳戶內。嗣經乙○○報警處理，進而經警循線查
    獲。
二、證據名稱：
  (一)被告甲○○於本院審理時之自白。
  (二)證人即被害人乙○○於警詢中之指述。
  (三)郵局帳戶申請書影本一份、匯款單二紙、帳戶資料查詢單一
    份。
  (四)臺灣高等法院被告全國前案紀錄表（被告素行之認定）。
三、按以恐嚇使人將物交付，有時固亦含有詐欺性質，但與詐欺
    之區別，則在有無施用威嚇，使人心生畏懼之情形為斷；又
    按恐嚇罪質，非不含詐欺性，其與詐欺之區別，係在行為人
    對於被害人所用之手段，僅使其陷於錯誤，為詐欺，使發生
    畏懼心者，為恐嚇；再按刑法第三百四十六條第一項之恐嚇
    取財罪，與同法第三百三十九條第一項之詐欺取財罪，二者
    之區別，在於前者係施用使人心生畏怖之恐嚇手段，致被害
    人心生畏懼，明知不應交付財物而交付，後者則係施用詐術
    手段，使人陷於錯誤，誤信為應交付財物而交付，惟上開之
    恐嚇手段，常以虛假之事實為內容，故有時亦不免含有詐欺
    之性質，倘含有詐欺性之恐嚇取財行為，足使人心生畏懼時
    ，自應僅論以高度之恐嚇取財罪，殊無再適用詐欺取財罪之
    餘地，有最高法院二十八年上字第一二三八號、三十年上字
    第六六八號判例及八十四年度臺上字第一九九三號判決意旨
    可資參照。而查，依被害人乙○○陳述之被害事實，足認其
    係遭人以虛假之事實為恐嚇，致心生畏懼而匯款，是被告甲
    ○○提供上開郵局帳戶幫助該犯罪行為之實施，核其所為，
    係犯刑法第三十條第一項前段、第三百四十六條第一項之幫
    助恐嚇取財罪。而被告提供該帳戶予前揭犯罪集團，供該集
    團遂行恐嚇取財犯罪之用，主觀上係以幫助之意思，參與恐
    嚇取財罪構成要件以外之行為，為幫助犯，依同法第三十條
    第二項規定減輕其刑。爰審酌被告任意提供帳戶予他人犯罪
    使用，造成遭受恐嚇及詐騙之人追查贓款及實際犯罪行為人
    發生阻礙，對於社會治安仍具有相當之危害性，及其犯罪動
    機、目的、手段、於本院審理時尚能坦承犯行之態度等一切
    情狀，量處如主文所示之刑，併諭知易科罰金之折算標準，
    以示懲儆。又被告雖曾於七十四年間因犯詐欺罪，經本院判
    處有期徒刑三月，經入監執行，於七十四年九月一日執行完
    畢，有臺灣高等法院被告全國前案紀錄表、臺灣臺中地方法
    院檢察署刑案資料查註紀錄表在卷可按，該案迄今已逾二十
    年，被告於五年內並無因故意犯罪經判處有期徒刑以上之前
    科，且被告因一時失慮致犯本罪，其經此教訓，當知謹慎而
    無再犯之虞，本院認所宣告之刑，以暫不執行為宜，爰併宣
    告緩刑三年，並命向公庫支付新臺幣二萬元，以勵自新。惟
    被告未能克制利益之誘惑，提供帳戶供犯罪集團使用，守法
    觀念顯有不足，為使被告於緩刑期間內，仍深知戒惕，避免
    緩刑之宣告遭撤銷，且導正其行為與法治之觀念，爰併宣告
    其於緩刑期間內，向指定之公益團體、地方自治團體或社區
    ，提供四十小時之義務勞務，並依刑法第九十三條第一項第
    二款之規定，應於緩刑期間付保護管束，期能使被告於義務
    勞務過程及保護管束期間，確切明瞭其行為所造成之損害，
    並培養正確法治觀念。至於被告究應向何公益團體、地方自
    治團體或社區提供義務勞務，屬執行之問題，應由執行檢察
    官斟酌全案情節及各公益團體、地方自治團體或社區之需求
    ，妥為指定，併予敘明。
四、適用之法條：刑事訴訟法第二百七十三條之一第一項、第二
    百九十九條第一項前段、第三百十條之二、第四百五十四條
    第一項，刑法第三十條第一項、第三百四十六條第一項、第
    三十條第二項、第四十一條第一項前段、第七十四條第一項
    第二款、第二項第四款、第五款、第九十三條第一項第二款
    ，刑法施行法第一條之一。
本案經檢察官郭景東到庭執行職務。
中　　華　　民　　國　　96　　年　　5 　　月　　29　　日
                刑事第七庭  法　官  張清洲
以上正本證明與原本無異。
如不服本判決，應於送達後十日內向本院提出上訴狀（須附繕本
），上訴於臺灣高等法院臺中分院。
                            書記官　沈筱玲
中　　華　　民　　國　　96　　年　　5 　　月　　29　　日
附錄論罪科刑法條
刑法第三十條：
幫助他人犯罪者，為從犯。雖他人不知幫助之情者，亦同。
從犯之處罰，得按正犯之刑減輕之。
中華民國刑法第346條
（單純恐嚇罪）
意圖為自己或第三人不法之所有，以恐嚇使人將本人或第三人之
物交付者，處6月以上5年以下有期徒刑，得併科1千元以下罰金
。
以前項方法得財產上不法之利益，或使第三人得之者，亦同。
前二項之未遂犯罰之。
